【裁判字號】    99,聲,87
【裁判日期】    990514
【裁判案由】    選任臨時管理人
【裁判全文】
臺灣嘉義地方法院民事裁定  99年度聲字第87號
抗  告  人  乙○○即黃水明之.
            戊○○即黃水明之.
相  對  人  聯邦商業銀行股份有限公司
法定代理人  甲○○
代  理  人  丙○○
上抗告人因相對人聲請選任豐豪建設有限公司臨時管理人事件，
對於本院民國99年3 月31日所為裁定（99年度聲字第87號），提
起抗告，本院裁定如下：
    主  文
原裁定撤銷。
選任乙○○為豐豪建設有限公司之臨時管理人。
抗告費用新台幣壹仟元由相對人負擔。
    理  由
一、按原法院或審判長認抗告為有理由者，應撤銷或變更原裁定
    。民事訴訟法第490 條第1 項所明定。
二、本件抗告人聲請及抗告意旨略以：原裁定以「相對人公司除
    已死亡之董事黃水明外，僅餘股東丁○○一人，其出資額為
    10萬元，此亦有聲請人提出相對人公司章程可證，其對公司
    財務及業務情形應有一定之認識，是本院認為應以選任股東
    之一之丁○○為豐豪建設有限公司之臨時管理人較為適當。
    」云云，原裁定不解豐豪建設公司之運作情形，顯有誤會。
    查丁○○於民國98年2 月21日始取得豐豪建設有限公司（下
    稱豐豪公司）之少數股權，而豐豪公司法定代理人黃水明於
    98年4 月19日病逝，去世前丁○○未曾接觸及瞭解豐豪公司
    業務，亦未參與豐豪公司之經營，且丁○○住台中縣龍井鄉
    龍泉村水沙田路5 段30巷20號，由其擔任豐豪公司之臨時管
    理人顯不適當。另黃水明去世前後，有關豐豪公司之營運、
    建案工地之監工、出售屋之售後服務等公司大小事務，均由
    抗告人乙○○及戊○○負責處理，公司之相關資料均由抗告
    人保管，且抗告人乙○○居住在嘉義市，由其擔任臨時管理
    人較為適當，為俾早日解決豐豪公司之各項債權債務，以免
    類及股東及其他連帶保證人，為此，聲請鈞院廢棄原裁定，
    另為適法之裁定。
三、相對人聲請意旨略以：豐豪公司於97年12月25日邀第三人黃
    水明為連帶保證人，向聲請人借款新臺幣（下同）650 萬元
    ，上開貸款業於98年6 月25日到期，現尚欠本金650 萬元及
    其利息、違約金未償還，嗣因查明豐豪公司法定代理人黃水
    明於98年4 月19日死亡，其法定繼承人乙○○業經向鈞院聲
    請限定繼承在案（98年度繼字第571 號），然豐豪公司另一
    股東丁○○（擁有10％股權）及限定繼承股東乙○○、戊○○、己○○（公同共有90％股權）自原法定代理人黃水明過
    世至今仍未達成共識選任新法定代理人行使公司職權，致聲
    請人無法進行訴追而有債權受損害之虞，屢經電話催告及寄
    發存證信函限期催告選任新法定代理人均未回應，乃依非訟
    事件法第183 條、公司法第108 條、208 條之1 ，聲請選任
    臨時管理人等語。
四、按董事會不為或不能行使職權，致公司有受損害之虞時，法
    院因利害關係人或檢察官之聲請，得選任1 人以上之臨時管
    理人，代行董事長及董事會之職權。但不得為不利於公司之
    行為，公司法第208 條之1 第1 項定有明文。經查：
（一）相對人公司之董事為黃水明，有聲請人提出之有限公司變
      更登記表在卷可稽；又黃水明業於98年4 月19日死亡，且
      相對人公司並未另行選任董事為其代表人，亦據聲請人提
      出相對人公司變更登記表、戶籍謄本各1 紙在卷可按，堪
      以認定。茲相對人既為有限公司，其董事黃水明又已死亡
      而不能執行職務，致公司有受損害之虞，而聲請人為相對
      人之債權人，自屬利害關係人，其向本院聲請選任臨時管
      理人，合於公司法第108 條第4 項準用第208 條之1 第1
      項、第2 項之規定，自應准許。
（二）次查，抗告人主張丁○○係於98年2 月21日始取得豐豪公
      司之少數股權乙節，業據提出豐豪建設有限公司股東同意
      書及公司章程（均影本）各一份在卷可證，堪信為真實，
      而依聲請人提出豐豪公司之變更登記表，其上日期為96年
      1 月11日，可見豐豪公司至少於該日期之前即已設立登記
      ，且丁○○住台中縣龍井鄉○○村○○○路○ 段30巷20號
      ，與豐豪公司所在地嘉義市相距甚遠，抗告人主張其於豐
      豪公司法定代理人黃水明去世前未曾接觸及瞭解豐豪公司
      業務，亦未參與豐豪公司之經營，亦可採信。又豐豪公司
      原法定代理人黃水明去世後，其法定繼承人即抗告人乙○○、戊○○及第三人己○○業經向本院聲請限定繼承在案
      ，亦據相對人提出本院98年度繼字第571 號裁定暨黃水明
      繼承系統表為證，本院審酌黃水明去世後，既由其法定繼
      承人限定繼承豐豪公司90％股權，且有關豐豪公司之營運
      、建案工地之監工、出售屋之售後服務等公司大小事務，
      均由抗告人乙○○及戊○○負責處理，公司之相關資料均
      由抗告人保管等情，認由乙○○擔任臨時管理人較為適當
      ，並為債權人即相對人於99年4 月29日具狀表示同意，綜
      上所述，本院認抗告人主張改由熟悉豐豪公司業務且持有
      公司股份較多之乙○○擔任臨時管理人等語，應為可採。
五、抗告人請求將原裁定廢棄，改選任戴初雄擔任臨時管理人，
    應認為有理由，爰由本院將原裁定廢棄，並改判如主文第二
    項所示。
六、據上論結，本件抗告為有理由，依非訟事件法第46條、第21
    條第1 項前段、第24條第1 項，民事訴訟法第490 條、第95
    條、第78條，裁定如主文。
中    華    民    國    99    年    5     月    14    日
                  民事第二庭  法  官  柯月美
以上正本係照原本作成。
如對本裁定抗告須於裁定送達後10日內向本院提出抗告狀。
中    華    民    國    99    年    5     月    14    日
                              書記官  黃怡禎

司法院資訊處製作；財團法人民間司法改革基金會備份。
